臺灣高等法院臺中分院刑事判決
111年度上訴字第1302號
上  訴  人  
即  被  告  曾品軒


選任辯護人  蕭博仁律師
            簡詩展律師
上  訴  人  
即  被  告  游暄民


選任辯護人  楊惟智律師
            趙若竹律師
上列上訴人因加重詐欺案件，不服臺灣彰化地方法院111年度訴
字第40號中華民國111年3月10日第一審判決（起訴案號：臺灣彰
化地方檢察署110年度少連偵字第134號及移送併辦案號：同署11
1年度偵字第1096號），提起上訴，本院判決如下：
    主  文
原判決除沒收外撤銷。
丁○○犯三人以上共同詐欺取財罪，共肆罪，各處有期徒刑陸月
。應執行有期徒刑玖月。
戊○○犯三人以上共同詐欺取財罪，共肆罪，各處有期徒刑陸月。
應執行有期徒刑玖月。
其他上訴駁回。
    犯罪事實
一、丁○○、戊○○(參與犯罪組織部分，業據原審110年度訴字第75
    0號判決確定，下稱另案)自民國110年6月間某不詳時間，加
    入成員至少3人以上(已知成員包括謝○晟、郭○嘉、林○民、
    黃○華)之詐欺集團(下稱本案詐欺集團)，擔任俗稱「取簿手
    」之工作，負責領取遭本案詐欺集團詐欺之民眾所寄出提供
    之金融帳戶提款卡包裹，並加入本案詐欺集團「包包回報01
    」之通訊軟體Telegram群組(下稱本案詐欺集團Telegram群
    組)，以與本案詐欺集團成員聯繫領取上述金融帳戶提款卡
    包裹。丁○○、戊○○即與本案詐欺集團其餘姓名年籍不詳之成
    員共同意圖為自己不法之所有，基於3人以上共同詐欺取財
    之犯意聯絡，分別為下列行為：
  ㈠先由本案詐欺集團之不詳成員於110年6月21日透過LINE通訊
    軟體與上網找工作之己○○聯絡，佯稱係永康包裝實業有限公
    司人員「宜芳」、公司專門從事家庭代工吊牌、以實名制購
    買材料、須提供提款卡等物品辦理實名登記云云。致己○○信
    以為真而陷於錯誤，依指示於110年6月21日至高雄市○○○路0
    0號「7-11超商興村門市」，將其名下之中華郵政帳戶卡號0
    000000000000***號提款卡(下稱1號提款卡)、中國信託銀行
    帳戶卡號0000000000000***號提款卡(下稱2號提款卡)以店
    到店方式寄送至臺南市○○區○○路00號「7-11超商安平門市」
    。本案詐欺集團不詳身分取簿手於110年6月23日14時12分許
    至「7-11超商安平門市」領取內有上開1號、2號提款卡之包
    裹。該不詳身分取簿手再將領得包裹寄往臺中市空軍1號朝
    馬八國站。
  ㈡先由本案詐欺集團之不詳成員於110年6月17日透過LINE通訊
    軟體以暱稱「王岑熙」與上網找工作之乙○○聯絡，佯稱可介
    紹手工工作、需以提款卡購買材料讓公司避稅、政府因疫情
    關係有提供補貼金云云。致乙○○信以為真而陷於錯誤，依指
    示於110年6月18日至臺南市○○區○○○路000號「7-11超商立青
    門市」，將其名下之兆豐銀行帳號00000000***號帳戶之提
    款卡(下稱3號提款卡)以店到店方式寄送至臺南市○○區○○路0
    00號「7-11超商府醫門市」。本案詐欺集團不詳身分取簿手
    於110年6月23日15時37分許至「7-11超商府醫門市」領取內
    有上開3號提款卡之包裹。該不詳身分取簿手再將領得包裹
    寄往臺中市空軍1號朝馬八國站。
  ㈢先由本案詐欺團之不詳成員於110年6月19日透過LINE通訊軟
    體以暱稱「吳小姐」與上網找工作之甲○○聯絡，佯稱可介紹
    手工工作、需以提款卡實名制購買材料、有提供補貼金新臺
    幣(下同)5000元云云。致甲○○信以為真而陷於錯誤，依指示
    於110年6月19日21時許至新北市○○區○○路000號「7-11超商
    集美門市」，將其名下中華郵政局號0000000、帳號0000***
    號帳戶之提款卡(下稱4號提款卡)以店到店方式寄送至臺南
    市○○區○○路0段000號、000號「7-11超商大五門市」。本案
    詐欺集團不詳身分取簿手於110年6月23日15時56分許至「7-
    11超商大五門市」領取內有上開4號提款卡之包裹。該不詳
    身分取簿手再將領得包裹寄往臺中市空軍1號朝馬八國站。
  ㈣先由本案詐欺集團之不詳成員於110年6月20日透過LINE通訊
    軟體以暱稱「宥嫻」與上網找工作之丙○○聯絡，佯稱可介紹
    唯心彩藝包裝手工工作、需以提款卡實名制購買材料云云。
    致丙○○信以為真而陷於錯誤，依指示於110年6月21日至新北
    市○○區○○路000號「7-11超商雙捷門市」將其名下之玉山銀
    行帳號0000000000***號帳戶之提款卡(下稱5號提款卡)、合
    作金庫銀行帳號0000000000***號帳戶之提款卡(下稱6號提
    款卡)以店到店方式寄送至臺南市○○區○○路000號「7-11超商
    怡平門市」。本案詐欺集團不詳身分取簿手於110年6月23日
    16時54分許至「7-11超商怡平門市」領取內有上開5號、6號
    提款卡之包裹。該不詳身分取簿手再將領得包裹寄往臺中市
    空軍1號朝馬八國站。
  ㈤其後丁○○、戊○○經由本案詐欺集團Telegram群組內暱稱「阿
    娟專業」、「媽的發科」之人以通訊軟體Telegram指示，由
    丁○○駕駛車牌號碼000-0000號自用小客車(下稱本案車輛)搭
    載戊○○，於110年6月23日20時許至臺中市空軍1號朝馬八國
    站領取內有上開1號、2號、3號、4號、5號、6號提款卡之包
    裹(第2層取簿)，並依指示於同日20時58分許，由丁○○將內
    有5號、6號提款卡盒裝包裹放入臺中市○區○○路0號睿麒行李
    寄物櫃之6號物櫃內時，遭在附近等候之警方當場查獲。隨
    後經警徵得丁○○之同意，執行搜索，在本案車輛副駕駛座下
    方扣得1號、2號、3號、4號提款卡，警方並通知提款卡帳戶
    申辦人己○○、乙○○、甲○○、丙○○製作警詢筆錄，方查悉上情
    。
二、案經高雄市政府警察局刑事警察大隊報告，及己○○訴由高雄
    市政府警察局、乙○○訴由臺南市政府警察局歸仁分局、丙○○
    訴由新北市政府警察局蘆洲分局移由高雄市政府警察局刑事
    警察大隊報告臺灣彰化地方檢察署檢察官偵查起訴，暨高雄
    市政府警察局刑事警察大隊報告臺灣高雄地方檢察署檢察官
    陳請臺灣高等檢察署檢察長移轉臺灣彰化地方檢察署檢察官
    移送併辦。
    理  由
一、證據能力部分
    本判決下述所引用被告以外之人於審判外之供述證據，檢察
    官、上訴人即被告丁○○、戊○○(下稱被告2人)及其等辯護人
    迄本院言詞辯論終結前，就該等證據之證據能力，皆表示無
    意見亦未聲明異議，本院審酌上開供述證據資料製作時之情
    況，並無不當取供或證明力明顯過低之瑕疵，認以之作為證
    據應屬適當，依刑事訴訟法第159條之5規定，認均具有證據
    能力。至本案所引用之其餘非供述證據，並無證據證明係實
    施刑事訴訟程序之公務員違背法定程序所取得，依刑事訴訟
    法第158條之4反面解釋，應認均具有證據能力。
二、認定犯罪事實所憑之證據及理由
    訊據被告2人對於上開犯罪之客觀事實，均坦承不諱。惟被
    告丁○○之辯護人辯稱：被害人之提款卡本身經濟價值甚低、
    其內亦多無金錢，且詐騙集團騙取提款卡僅係一時之用，其
    最終目的仍獲取詐得之款項，難認有不法所有意圖據為己有
    之要素，故被告就取得之提款卡欠缺不法所有之主觀意圖等
    語；被告戊○○之辯護人辯稱：被告為警查獲時，本案之提款
    卡均經扣押，尚未供作詐欺集團匯款之用，自不能令被告負
    加重詐欺罪責等語。經查：
　㈠上開犯罪事實，業據被告2人於警詢、偵查、原審審理時，均
    坦承不諱(見高雄市政府警察局刑事警察大隊高市警刑大偵1
    9字第11072624000號卷(下稱警卷)第17至21、27至32、35至
    38、39至42、51至56、57至59、63至66頁，110年度少連偵
    字第134號卷第61、62頁，110年度偵字第13378號卷第33至4
    1頁，原審卷第62、77至78頁)，並有下列證據可佐：⒈
     證人黃○華、郭○嘉、林○民於警詢時之證述(見警卷第89至9
    1、93至97、99至103頁)。2.證人即告訴人己○○、乙○○、丙○○、證人即被害人甲○○於警詢時之證述(見警卷第263至265、
    297至299、309至310、331至333頁)。⒊高雄市政府警察局刑
    事警察大隊指認犯罪嫌疑人紀錄表、指認犯罪嫌疑人紀錄表
    、高雄市政府警察局刑事警察大隊搜索、扣押筆錄、扣押物
    品目錄表、扣押物品照片、高雄市政府警察局刑警大隊贓物
    認領保管單(具領人即告訴人己○○)及告訴人己○○領回之提款
    卡照片(見警卷第33、34、43至48、107至109、113、115至1
    23、127、129頁)。⒋被告丁○○持用之門號0000000000號行動
    電話裝置資訊、手機內照片、被告2人手機內通訊軟體Teleg
    ram對話紀錄擷圖(見警卷第133至143、144至211、215至227
    頁)。⒌告訴人己○○報案資料及提供之資料：高雄市政府警察
    局刑事警察大隊受理各類案件紀錄表、告訴人己○○與本案詐
    欺集團成員之通訊軟體LINE對話紀錄擷圖(見警卷第267、26
    9至296頁)。⒍告訴人乙○○報案資料及提供之資料：告訴人乙○○與本案詐欺集團成員之通訊軟體LINE對話紀錄擷圖、統一
    超商貨態查詢系統查詢資料擷圖、內政部警政署反詐騙諮詢
    專線紀錄表、臺南市政府警察局歸仁分局歸仁派出所受(處)
    理案件證明單(見警卷第300至303、305、306、307頁)。⒎被
    害人甲○○報案資料及提供之資料：內政部警政署反詐騙諮詢
    專線紀錄表、桃園市政府警察局龜山分局大華派出所受理各
    類案件紀錄表、受(處)理案件證明單、被害人甲○○之郵政存
    簿儲金簿封面影本、被害人甲○○上網找工作之臉書貼文、被
    害人甲○○與本案詐欺集團成員之通訊軟體LINE對話紀錄擷圖
    (見警卷第311、312、313、315、317、321至329頁)。⒏告訴
    人丙○○報案資料及提供之資料：統一超商寄貨單據擷圖、告
    訴人丙○○與本案詐欺集團成員對話紀錄擷圖、告訴人丙○○之
    玉山銀行、合作金庫存簿及提款卡照片、內政部警政署反詐
    騙諮詢專線紀錄表、新北市政府警察局蘆洲分局蘆洲派出所
    受(處)理案件證明單、受理各類案件紀錄表(見警卷第335至
    339、341至343、345、347頁)。9.扣案之3號至6號提款卡(1
    號、2號提款卡已經警發還由告訴人己○○領回)。足認被告2
    人上開任意性之自白與事實相符，堪以採信。
　㈡被告2人之辯護人雖以上詞置辯。惟證人即告訴人己○○、乙○○
    、丙○○及證人即被害人甲○○係如何於犯罪事實欄所示時、地
    ，遭詐欺集團以前揭所示之方式詐騙，而將其等所有名下之
    提款卡，交付予詐欺集團等情，已據其等於警詢時證述明確
    ，並有其等提出如上述㈠之⒌至⒏所示之證據資料可佐，可見
    其等係遭詐騙集團詐騙而交付提款卡。而提款卡係有價值之
    物，且詐欺集團乃欲持續地破壞他人對於提款卡之支配關係
    ，而使其所屬詐欺集團對於提款卡處於類似所有人之地位，
    即屬具有不法所有之主觀意圖；又本案所屬詐欺集團既有自
    己及第三人不法所有之意圖，而以詐術使人交付提款卡既遂
    ，即令詐欺集團尚未使用此提款卡，對於加重詐欺罪之成立
    ，亦無影響。再者，現今詐欺集團參與人數眾多，分工亦甚
    縝密，為達詐欺取財之目的，復為防止遭執法機關查緝，多
    將每個人所負責之工作予以切割、細分，彼此分工，均屬詐
    欺集團之重要組成成員。被告2人固未直接向告訴人己○○、
    乙○○、丙○○、被害人甲○○施以詐術，然觀諸本案詐欺集團之
    犯罪模式，係先由本案詐欺集團之不詳成員與告訴人己○○、
    乙○○、丙○○、被害人甲○○聯繫實施詐術，致告訴人己○○、乙○○、丙○○、被害人甲○○陷於錯誤，依指示將其等金融帳戶之
    提款卡寄至指定之超商後，本案詐欺集團不詳身分取簿手前
    往超商領取裝有上開金融帳戶提款卡之包裹，將之寄往臺中
    市空軍1號朝馬八國站，再由被告丁○○駕駛本案車輛搭載被
    告戊○○前往臺中市空軍1號朝馬八國站領取該等裝有上開金
    融帳戶提款卡之包裹。被告2人實為本案詐欺集團重要且不
    可或缺之組成成員。則被告2人與所屬本案詐欺集團其餘成
    員彼此間均具有相互利用之共同犯意，並各自分擔部分犯罪
    行為，其等就本案犯行間，有犯意聯絡及行為分擔，應論以
    共同正犯。是被告2人之辯護人此部分之辯解，均無足採。
　㈢綜上，本案事證明確，被告2人犯行均堪以認定，應予依法論
    科。
三、論罪
　㈠核被告2人所為，均係犯刑法第339條之4第1項第2款之3人以
    上共同詐欺取財罪。被告2人就上開犯行，與所屬本案詐欺
    集團其餘成員彼此間均具有相互利用之共同犯意、行為分擔
    ，應論以共同正犯。
  ㈡刑法處罰之加重詐欺取財罪係侵害個人財產法益之犯罪，其
    罪數計算，依一般社會通念，應以被害人數、被害次數之多
    寡，決定其犯罪之罪數(最高法院108年度台上字第274號、
    第2281號判決意旨參照)。故被告2人所犯上開4罪間，犯意
    各別，行為互殊，且侵害不同告訴人、被害人之法益，應予
    分論併罰。
　㈢至臺灣彰化地方檢察署檢察官以111年度偵字第1096號移送併
    辦關於被告2人所為3人以上共同詐欺告訴人己○○之事實，與
    本案起訴其等加重詐欺告訴人己○○部分，為同一犯罪事實，
    本院自應併予審理裁判。
四、刑之酌減
　　刑之量定，為求個案裁判之妥當性，法律固賦予法院裁量權
    ，但此項裁量權之行使，除應依刑法第57條規定，審酌行為
    人及其行為等一切情狀，為整體之評價，並應顧及比例原則
    與平等原則，使罪刑均衡，輕重得宜，以契合社會之法律感
    情。刑法第59條規定犯罪之情狀可憫恕者，得酌量減輕其刑
    ，其所謂「犯罪之情狀」，與同法第57條規定科刑時應審酌
    之一切情狀，並非有截然不同之領域，於裁判上酌減其刑時
    ，應就犯罪一切情狀(包括第57條所列舉之10款事項)，予以
    全盤考量，審酌其犯罪有無可憫恕之事由(即有無特殊之原
    因與環境，在客觀上足以引起一般同情，以及宣告法定低度
    刑，是否猶嫌過重等等)，以為判斷。查被告2人參與本案詐
    欺之犯行固屬違法，惟其犯後始終坦白認罪，本案尚無因遭
    詐欺集團之詐騙而匯款至上開帳戶內，且與另案（被告2人
    分別判處應執行有期徒刑1年8月及1年6月，均為附負擔之緩
    刑5年確定)為同一詐欺集團，其等參與本案與另案合計亦僅
    約幾日時間甚短，復因不同被害人報案先後，檢警偵辦後未
    及追加起訴至另案一併審理，而另行起訴被告2人本案犯行
    ；又被告2人於本院審理期間，業已於告訴人及被害人達成
    和解，有被告告丁○○與上開告訴人、被害人等4人之和解書
    及匯款單(見本院卷第187至203頁）及被告戊○○與乙○○、丙○○、甲○○等人之和解書（見本院卷第207至211頁，關於己○○
    部分其已多次與聯繫而未著，可見其已盡力而不可得）附卷
    可憑，均表示願意原諒被告2人，亦顯見被告2人已盡力彌補
    過錯而有悔意。堪認本件被告2人之客觀犯行、主觀惡性、
    所生危害及犯罪情狀，可非難程度較為輕微。況被告2人於
    另案之前並無前科，本案與另案如能一併起訴，被告2人亦
    已為上開和解及獲告訴人、被害人原諒，則仍有併予緩刑之
    機會，惟因分別起訴，由不同法官承辦，至失此機會，是依
    被告2人犯罪之具體情狀及行為背景觀之，確屬情輕法重，
    客觀上足以引起社會一般人之同情，縱宣告法定最低度之刑
    猶嫌過重，爰均依刑法第59條規定，酌減其刑。
五、撤銷部分之說明　　
    原審對被告2人犯行予以論罪科刑，固非無見。按「犯罪後
    態度」係刑法第57條所定科刑輕重應審酌事項之一，包括被
    告犯罪後自願坦承犯行，表示悔悟，以減省訴訟資源之耗費
    ，或與被害人和解，獲得被害人諒解等情形在內。因屬判斷
    被告人格上危險性及對其未來行為期待性之重要表徵，攸關
    刑罰特別預防目的之落實。本件被告2人於原審即坦承犯行
    ，於本院對於客觀事實亦不爭執，及與告訴人達成和解並獲
    原諒，均為原判決後始生之事由，原審判決時未及審酌，雖
    無不當。惟量刑之事由既有變更，被告2人上訴主張請求依
    刑法第59條規定酌減其刑，為有理由，自應由本院將原判決
    撤銷改判之。
六、爰以行為人之責任為基礎，審酌被告2人正值青壯年齡，不
    思循正當途徑獲取財物，竟加入本案詐欺集團，由本案詐欺
    集團成員詐欺告訴人己○○、乙○○、丙○○、被害人甲○○，其等
    負責領取該等告訴人、被害人遭詐欺後寄出之金融帳戶提款
    卡包裹，自應予非難。併斟酌被告2人各該犯罪之動機、目
    的、手段、參與犯罪之程度及角色分工、因警方及時查獲被
    告2人，並扣得上開告訴人、被害人寄出之金融帳戶提款卡
    。被告2人於犯罪後，均坦承犯行，於本院審理時與上開告
    訴人、被害人達成和解及獲原諒(其中被告戊○○關於告訴人
    己○○部分，本院亦說明如上）兼考量被告丁○○自述教育程度
    為高中肄業，在工地從事接管鎖螺絲的工作，日薪1500元，
    家中成員尚有祖父母、爸爸、姐姐，其需要扶養祖父母；被
    告戊○○自述教育程度係高中1年級在學、現已考取彰師大附
    工進修部，從事倉儲工作，月薪2萬多元，家中成員尚有雙
    親，需給雙親一些生活費（以上見原審卷第79至80頁及本院
    卷第175至179頁)等一切情狀，分別量處如主文第2、3所示
    之刑。另斟酌被告2人於本案詐欺集團中擔任之角色、分工
    及參與情形等犯罪情節、行為、危害法益等情形，經整體評
    價後，依刑法第51條第5款規定，定其等應執行如主文第2、
    3項所示之刑。又被告2人前已有另案因故意犯罪受有期徒刑
    以上刑之宣告，已不符合緩刑之要件，自無法為緩刑之宣告
    ，附此敘明。
七、其他(沒收)上訴駁回之說明
　　按刑法沒收新制將沒收重新定性為刑罰及保安處分以外之法
    律效果，具有獨立性，而非刑罰（從刑）。本案原判決就沒
    收部分，業已敘明：扣案之提款卡4張(即3號、4號、5號、6
    號提款卡)，係被告2人本案之犯罪所得，且尚未實際合法發
    還告訴人乙○○、被害人甲○○、告訴人丙○○，而沒收該等犯罪
    所得並無任何過苛之虞，爰依刑法第38條之1第1項前段規定
    ，宣告沒收(至告訴人乙○○、被害人甲○○、告訴人丙○○如於
    本案判決後，領回上述提款卡，被告2人自得向執行檢察官
    主張其等犯罪所得已發還告訴人、被害人，併此敘明)。經
    核原判決就沒收部分之認定，於法均無違誤，且並未影響上
    開罪刑之認定，是應就此部分之沒收駁回上訴。
據上論斷，應依刑事訴訟法第368條、第369條第1項前段、第364
條、第299條第1項前段，判決如主文。　　
本案經檢察官賴志盛提起公訴，檢察官庚○○到庭執行職務。
中　　華　　民　　國　　111 　年　　8 　　月　　17　　日
        　　刑事第二庭  審判長法　官  何　志　通
　　　　　　　　　　　　　    法　官  許  月  馨
　　　　　　　　　　　　　　  法　官  吳  進  發     
以上正本證明與原本無異。     
如不服本判決應於收受送達後二十日內向本院提出上訴書狀，其
未敘述上訴之理由者，並得於提起上訴後二十日內向本院補提理
由書（均須按他造當事人之人數附繕本）「切勿逕送上級法院」
。因疫情而遲誤不變期間，得向法院聲請回復原狀。         
  　　　　　　　　　　 　　　 書記官  洪  宛  渝 
　　　　　　　　　　　　　　　　
中　　華　　民　　國　　111 　年　　8 　　月　　17　　日